【裁判字號】    98,台上,1228
【裁判日期】    980312
【裁判案由】    重傷害
【裁判全文】
最高法院刑事判決            九十八年度台上字第一二二八號
上  訴  人  甲○○
選任辯護人  張績寶律師
上  訴  人  乙○○
            丙○○
            丁○○
上列上訴人等因重傷害案件，不服台灣高等法院台中分院中華民
國九十七年十一月四日第二審判決（九十七年度上訴字第六七號
，起訴案號：台灣苗栗地方法院檢察署九十六年度偵字第九二四
、九二五、一一八二號），提起上訴，本院判決如下：
    主  文
上訴駁回。
    理  由
按刑事訴訟法第三百七十七條規定，上訴於第三審法院，非以判
決違背法令為理由，不得為之。是提起第三審上訴，應以原判決
違背法令為理由，係屬法定要件。如果上訴理由書狀並未依據卷
內訴訟資料，具體指摘原判決不適用何種法則或如何適用不當，
或所指摘原判決違法情事，顯與法律規定得為第三審上訴理由之
違法情形，不相適合時，均應認其上訴為違背法律上之程式，予
以駁回。本件上訴人甲○○上訴意旨略以：（一）本件除乙○○
曾一度供稱要打斷廖宜輝之腳骨外，其餘被告均稱僅是教訓，並
不知要對廖宜輝重傷害。觀廖宜輝之傷勢，並未達重傷之程度，
又依廖宜輝之受傷部位來看，乙○○等人之下手部分，係朝廖宜
輝之頭頂、右側背部、右肩膀、雙側大腿等部位揮砍及戮刺，乙
○○等人並未刻意挑斷其腳筋，或針對其腿部進行攻擊。由此觀
之，乙○○所供：甲○○有說類似要打斷廖宜輝腳骨云云，不僅
語意含糊不清，且與其餘被告之供述、廖宜輝實際受傷情形，均
屬不符。原判決僅憑乙○○一人之自白，即認定甲○○曾要求乙
○○對廖宜輝為重傷害之犯行，顯有違刑事訴訟法第一百五十六
條第二項之規定，且係理由不備。（二）原判決事實欄認定：甲
○○教唆他人傷害廖宜輝之動機，係甲○○欲娶外籍新娘，要求
廖宜輝分擔費用未果，甲○○因而心生仇恨云云，然甲○○於原
審已抗辯稱：伊已於民國九十五年十二月二十七日再婚，且甚有
資力，何會於九十六年一月三十日因要求廖宜輝支付再婚費用未
果，而教唆乙○○傷害廖宜輝，故伊應無犯罪動機等語；惟原審
判決就甲○○此項抗辯，全未予以調查，亦未說明不可採之理由
，有判決理由不備、應於審判期日調查之證據未予調查等違背法
令。（三）原判決所引為論罪依據之0000000000號與甲○○所使
用之0000000000號行動電話通聯紀錄，觀偵查卷第九十二頁及第
一四０頁之通聯紀錄內容，兩者並非完全相符，且記載方式與一
般通聯資料明顯不同，真實性顯有可疑，甲○○於原審業已質疑
，但原判決未為說明；上開通聯紀錄中，前者之來源不明，而後
者，依其右上方之記載，應係承辦警方大湖分局所提供，均非檢
方向電信業者正式函查所得之資料，故應無證據能力。且該0000
000000號電話係人頭卡（預付卡），乙○○於初到案時，僅供稱
其所使用之人頭卡行動電話之號碼前四碼為0961，後面的號碼忘
記了云云；嗣至第六次警詢筆錄時，經警方提示上開號碼，乙○
○才被動答是；該號碼是否確為乙○○所使用，尚屬不明。原判
決逕以該號行動電話曾與甲○○所使用之0000000000號行動電話
有數次通話紀錄，即認甲○○與乙○○事前認識，甲○○確有教
唆乙○○犯罪，容有採證違法，判決理由不備等判決違背法令情
形。且甲○○於原審業已聲請函調該0000000000號行動電話全部
通話紀錄，原審並未為之，有應於審判期日調查之證據未予調查
之違法。（四）甲○○與乙○○、丁○○、陳坤湖、丙○○等人
素不相識，亦未教唆乙○○等人傷害廖宜輝。乙○○雖供稱於九
十五年七、八月間（警詢中稱六、七月）與甲○○認識，然其所
述顯不合情理，且甲○○縱與乙○○間曾有一面之緣，然一直到
九十六年十二月以前，未曾再有聯絡，甲○○何有可能教唆僅有
一面之緣且半年未曾聯絡之乙○○找人傷害廖宜輝？乙○○之供
述顯與經驗法則相違。丙○○、丁○○雖供稱曾聽到乙○○與一
位「吳董」通電話，然均稱不知該「吳董」為何人、亦不認識甲
○○等語，故亦不能證明甲○○有何教唆傷害行為。丁○○亦曾
於訴訟外，於監所寄出信函、及於面會時向甲○○表示均係乙○
○亂說的，足認本案疑點重重，甲○○與其他被告間並無犯意聯
絡。原審誤認，實有判決違背經驗法則、判決理由不備等判決違
法。上訴人乙○○、丙○○上訴意旨略以：（一）甲○○於案發
前究欲使廖宜輝受如何之傷害，始終未承認，從而乙○○及丙○
○究係本於重傷害抑或普通傷害之故意，自應據乙○○對於當時
接受指示之情境以及伊對於共犯所為之指示，以及案發時實際傷
害廖宜輝之情節為綜合之判斷。經查乙○○四次警詢筆錄，分別
陳稱甲○○指示要給廖宜輝一點教訓、伊指示丙○○教訓就好不
要傷太重、伊與丙○○均攻擊廖宜輝手腳、廖宜輝所受傷害超出
伊預期等語；縱甲○○教唆時係出於重傷害之故意，乙○○、丙
○○仍基於普通傷害之犯意，乙○○於原審亦證稱：甲○○並未
交代重傷害，實際下手之共犯均出於傷害故意，若傷勢不重則對
甲○○虛以委蛇等語；均與丙○○於偵、審中之供述完全相符，
且二人幾乎同時到案，並無串供之機會，可見二人所辯下手時僅
以普通傷害之犯意為之，並非虛構。又按重傷害罪需有重傷害之
故意為必要，至於被害人受傷之部位及使用之凶器，並非絕對之
標準。縱甲○○曾對乙○○表示欲令廖宜輝斷腳，究與原審認定
之重傷害故意有間。原判決遽認定乙○○、丙○○等有使廖宜輝
殘廢不能工作之故意，究竟憑何證據認定，未予合理說明，有判
決不備理由之違誤。又乙○○、丙○○之辯護人於原審提出書狀
說明乙○○、丙○○於第一審之證述完全一致，並無矛盾，原判
決未採亦未說明不採之理由，亦屬理由不備。（二）原審既認定
丁○○攜帶槍枝前往，係為排除乙○○、丙○○遂行犯罪之際可
能遭受之障礙，則障礙既已排除，何以乙○○、丙○○二人無法
完成重傷害之任務？依廖宜輝所受傷勢，乙○○、丙○○亦非專
朝其腿部攻擊以達殘廢之結果；原判決論述顯有矛盾云云。上訴
人丁○○上訴意旨略以：（一）本件卷內衛生署豐原醫院診斷證
明書所載廖宜輝所受傷害，其中有：「多處撕裂傷（……右小腿
四公分，左手肘四公分，左腕一公分……）」，原判決事實欄卻
載為「右大腿四公分、右肘四公分、左腕二公分」傷害，與診斷
證明書之記載不相符合；又廖宜輝於偵訊時已陳明，右手食指骨
折可能係其逃跑時弄傷的等語，原判決仍認定為丁○○等傷害所
致，均有判決未依證據之違法。（二）起訴書及第一審判決，均
記載丁○○先拿出改造手槍對空鳴槍控制場面後，乙○○、丙○
○始分別持刀械傷害廖宜輝，原判決改認定丁○○對空鳴槍係在
乙○○、丙○○動手揮砍之後，並未於理由欄說明認定之理由，
且與廖宜輝、丁○○之供述不相符合。原判決並以丁○○於目睹
乙○○、丙○○持刀傷害廖宜輝之後，仍鳴槍嚇阻在場之人前往
搭救，在客觀上已可見該二人著手實行重傷害，仍排除其二人遂
行犯罪之障礙，據以認定丁○○有重傷害之認識且參與分擔犯行
，其認定有理由矛盾之違誤。（三）乙○○於第一審已供稱：伊
只告訴丁○○要去教訓人，沒有向其他人說甲○○指示要打斷廖
宜輝的腿，其他人均未與甲○○聯絡過，當天丁○○不知乙○○
與丙○○下手會那麼重等語，可見丁○○與其他被告間無重傷害
之犯意聯絡，且丁○○未親自下手，因而對乙○○、丙○○實際
下手程度無從知悉，廖宜輝所受傷害，已超越丁○○所認識之範
疇。原判決對上開有利於丁○○之證詞忽視不採，亦未說明不採
之理由，有理由不備之違背法令云云。
惟查原判決依憑上訴人乙○○、丙○○、丁○○之部分自白，乙
○○、丙○○、丁○○三人以證人身分所為之證言，證人廖宜輝
之證言，門號0000000000行動電話用戶基本資料查詢表及通聯紀
錄、台灣大哥大股份有限公司九十七年四月三日法大字第097030
822 號函附基本資料查詢表、行政院衛生署豐原醫院九十六年二
月七日字第0019211 號乙種診斷證明書一紙、案發現場照片十張
、監視錄影帶照片四張、「9060－LG」號牌二面之照片六張、車
籍作業系統查詢認可資料二紙、犯案所用之西瓜刀照片二十五張
、內政部警政署刑事警察局九十六年四月十八日行醫字第096005
1202號鑑定書、行政院衛生署豐原醫院九十六年四月二十五日豐
醫歷字第0960002943號函一份、台灣高等法院被告前案紀錄表、
西瓜刀一把等證據，資以認定上訴人甲○○、乙○○、丙○○、
丁○○等有原判決事實欄所記載使人受重傷，未遂之犯罪事實，
因而撤銷第一審關於上訴人等使人受重傷，未遂部分之判決，改
判論處上訴人等共同使人受重傷，未遂各罪刑（甲○○處有期徒
刑三年、乙○○有期徒刑二年十月、丙○○處有期徒刑二年七月
、丁○○，累犯，處有期徒刑二年十月），已詳述其所憑之證據
及理由。對於乙○○、丙○○、丁○○矢口否認有重傷害之犯意
，一致辯稱：渠等僅有普通傷害犯意而已云云；甲○○矢口否認
有共同傷害廖宜輝之情事，辯稱：伊未曾僱請乙○○對廖宜輝傷
害，廖宜輝受傷與伊無涉云云，經綜合調查證據之結果，認均不
可採，已分別在判決內詳予指駁，並說明其理由。按認事採證、
證據之取捨及證據證明力之判斷，俱屬事實審法院之職權，苟無
違背證據法則，自不能指為違法。且（一）原判決係依憑證人乙
○○、丙○○、丁○○於偵查及第一審之證詞、證人即被害人廖
宜輝於偵查時之供詞，參酌甲○○於警詢時亦供稱：伊與廖宜輝
認識，廖宜輝於九十四年十一月曾和伊妻徐瑞枝去汽車旅館，為
警查獲通知伊，他們二人也承認有發生不正常男女關係，伊曾說
過伊再婚的錢，廖宜輝必須要付一點等情在卷。互核上開甲○○
與廖宜輝就彼此間之糾紛仇怨，所述尚屬一致。足見乙○○證稱
：伊係受甲○○之指使，始糾同丙○○、丁○○前往對廖宜輝行
兇乙節，信實有據，甲○○自有行兇之動機等情。並非單憑乙○
○一人之自白認定甲○○犯罪，並無上訴人甲○○上訴意旨(一)(二)
所指判決理由不備或應於審判期日調查之證據未予調查情形。（
二）甲○○於警詢時坦承：門號0000000000行動電話確為伊申請
，供平時使用，該門號行動電話曾在九十六年一月六日、十八日
、三十日、三十一日、二月一日與乙○○所使用之門號00000000
00行動電話聯繫，乙○○於警詢時亦稱：伊確有於上列各時間，
使用門號0000000000行動電話與甲○○聯絡等情相符。原判決憑
上開行動電話頻繁聯繫之情形，並參酌上開乙○○、丙○○、丁
○○之證詞，認乙○○係受甲○○之指使，始糾同丙○○、丁○
○前往對廖宜輝行兇等情為實在。原判決並非專以上開通聯紀錄
為主要證據認定甲○○犯行。就甲○○選任辯護人於原審聲請向
台灣大哥大股份有限公司調取上開行動電話自九十五年六月份起
至九十六年二月份之全部通聯紀錄乙事，經原審函查結果因保存
期限僅六個月，無從提供，原判決亦加以說明。而該項證據有無
再加調查，對於判決結果顯不生影響，均不能指為違法。（三）
乙○○、丙○○坦承案發時分持大型起子及西瓜刀朝廖宜輝之頭
頂及右側背部、右肩膀、雙側大腿等處揮砍及戮刺，造成廖宜輝
頭部外傷併腦震盪及頭皮撕裂傷、多處骨折（右手食指、右肩峰
骨折）、多處撕裂傷併股四頭肌斷裂等傷害，經送醫救治後，因
肌肉、肌腱斷裂，造成右大腿較無力，無法久站，但倖未造成毀
敗或嚴重減損機能，或發生身體重大不治或難治之重傷害結果，
亦有卷附行政院衛生署豐原醫院九十六年四月二十五日豐醫歷字
第0960002943號函一份在卷可據。原審認乙○○係以相當對價為
條件允諾甲○○對廖宜輝下手使重傷害，且取得前金，而夥同丙
○○分持尖錐狀之大型螺絲起子及鋒利之西瓜刀，合力朝廖宜輝
之頭頂、右肩膀、雙側大腿、左手等部位揮砍及戳刺，致使其右
手食指及右肩峰骨折、大腿深撕裂傷達二十八公分併股四頭肌斷
裂等傷害，其傷勢甚為嚴重，顯見渠等下手非輕，用力甚猛，所
為在客觀上亦足以造成毀敗或減損其肢體活動之正常機能及發生
身體重大不治或難治之傷害結果，自難認渠等僅係基於普通傷害
之犯意為之。況丙○○係持西瓜刀對廖宜輝傷害之部位確多集中
於左、右兩腳，尤其右側大腿深撕裂傷二十八公分併股四頭肌斷
裂等傷害，亦核與乙○○所述：欲打斷廖宜輝一足，讓其不能工
作之情節相符，苟非丙○○事先知情，經乙○○授意為之，當無
如此巧合之理等情。原判決已說明其就案內所有證據，本於調查
所得心證，分別定其取捨，而憑以認定乙○○、丙○○有重傷害
未遂犯罪之依據及理由，此係事實審法院採證認事之職權行使，
難謂有乙○○、丙○○上訴意旨所指判決不備理由或理由矛盾之
情形。（四）共同正犯，係共同實行犯罪行為之人，在共同意思
範圍內，各自分擔犯罪行為之一部，相互利用他人之行為，以達
其犯罪之目的，其成立不以全體均行參與實行犯罪構成要件之行
為要件；參與犯罪構成要件之行為者，固為共同正犯；以自己共
同犯罪之意思，參與犯罪構成要件以外之行為，或以自己共同犯
罪之意思，事前同謀，而由其中一部分人實行犯罪之行為者，亦
均應認為共同正犯，使之對於全部行為所發生之結果，負其責任
。丁○○明知乙○○、丙○○二人各持足以造成重傷害之器具前
往行兇，猶同夥前往現場，以協助控制場面，且在場目睹乙○○
、丙○○二人果真持上開刀械朝廖宜輝猛力揮砍、戳刺之際，在
客觀上已可見乙○○、丙○○二人係著手實行重傷害無疑，仍鳴
槍嚇阻在場之人前往搭救，以排除乙○○、丙○○遂行犯罪之障
礙，足認其有重傷害之認識，且參與分擔部分犯行甚明。原判決
因認丁○○事後諉稱：其並無重傷害之犯意云云，核係卸責之詞
，不足採取等情，亦無理由不備或理由矛盾之違誤。至原判決就
廖宜輝所受傷勢部分，其中「右小腿四公分，左手肘四公分，左
腕一公分」，雖記載為「右大腿四公分、右肘四公分、左腕二公
分」，與診斷證明書之記載不符，惟此顯係誤寫，無礙於重傷害
未遂之認定，尚不影響於全案情節與判決之本旨，亦不得遽指為
違法。上訴人等上訴意旨核係對原審取捨證據與自由判斷證據證
明力之職權行使及原判決理由已經說明之事項，或就不影響於判
決本旨事項再為事實上之爭辯，徒以自己之說詞，泛指其為違法
，並為單純事實上之爭執，皆非適法之第三審上訴理由，渠等上
訴違背法律上之程式，均應予駁回。
據上論結，應依刑事訴訟法第三百九十五條前段，判決如主文。
中    華    民    國  九十八  年    三    月   十二   日
                      最高法院刑事第二庭
                          審判長法官  莊  登  照
                                法官  黃  一  鑫
                                法官  陳  世  淙
                                法官  許  錦  印
                                法官  劉  介  民
      本件正本證明與原本無異
                                      書  記  官
中    華    民    國  九十八  年    三    月   十七   日
                                                      K


司法院資訊處製作；財團法人民間司法改革基金會備份。
